【裁判字號】    97,上訴,5615
【裁判日期】    980210
【裁判案由】    毒品危害防制條例
【裁判全文】
臺灣高等法院刑事判決                97年度上訴字第5615號
上  訴  人  臺灣新竹地方法院檢察署檢察官
被      告  甲○○
                      國民
上列上訴人因被告違反毒品危害防制條例案件，不服臺灣新竹地
方法院97年度訴緝字第31號，中華民國97年10月31日第一審判決
（起訴案號：臺灣新竹地方法院檢察署97年度毒偵字第1233號）
，提起上訴，本院判決如下：
    主  文
原判決撤銷。
甲○○施用第一級毒品，累犯，處有期徒刑壹年貳月；又施用第
二級毒品，累犯，處有期徒刑拾月，扣案之第二級毒品甲基安非
他命壹包（毛重零點貳柒公克）沒收並銷燬之。應執行有期徒刑
壹年陸月，扣案之第二級毒品甲基安非他命壹包（毛重零點貳柒
公克）沒收並銷燬之。
    事  實
一、甲○○前於民國87年間因施用毒品案件，經臺灣新竹地方法
    院以87年度毒聲字第 658號裁定送觀察、勒戒後，因認無繼
    續施用毒品傾向，於同年10月13日執行完畢釋放出所，並經
    臺灣新竹地方法院檢察署檢察官以87年度偵字第6475號為不
    起訴處分確定；復於88年間再因施用毒品案件，經臺灣新竹
    地方法院以88年度毒聲字第 871號裁定送觀察、勒戒後，因
    認有繼續施用毒品之傾向，經同院以88年度毒聲字第1669號
    裁定令入戒治處所施以強制戒治，因戒治成效良好，經同院
    以89年度毒聲字第 468號裁定停止戒治，所餘戒治期間付保
    護管束，於89年3月10日出所，而於89年8月14日未經撤銷保
    護管束視為執行完畢；起訴部分則經同院以88年度竹北簡字
    第255號判決判處有期徒刑6月確定，嗣檢察官認無執行前開
    徒刑之必要，而聲請同院以89年度聲字第 915號裁定免其刑
    之執行確定；復於90年間因施用毒品案件，經同院以90年度
    毒聲字第1083號裁定令入戒治處所施以強制戒治，因戒治成
    效良好，經同法院裁定停止戒治交付保護管束，復又經同法
    院以91年度毒聲字411號裁定撤銷停止戒治，而令入戒治處
    所強制戒治，於91年9月24日執行完畢；起訴部分經同院以
    90 年度易字第657號判決判處有期徒刑6月確定。復於91年
    間因贓物案件經同院以91年度易字第427號判決判處有期徒
    刑3月確定，上開2案件復經同院以91年度聲字933號裁定應
    執行有期徒刑10月確定。又於同年間因施用第一級、第二級
    毒品等案件經同院以91年度訴字第652號判決判處有期徒刑1
    年、8 月，應執行有期徒刑1年6月確定，上開案件經接續執
    行於93 年7月6日縮短刑期假釋出監並付保護管束（刑期屆
    滿日為93 年12月5日），嗣經撤銷假釋，尚有殘刑4月29日
    ；復於93年間因施用第一級、第二級毒品等案件，經同院以
    93年度訴字第397號判決判處有期徒刑1年1月、9月，應執行
    有期徒刑1 年8月確定，上開案件與前開殘刑4月29日接續執
    行，而於95年11月24日縮刑期滿執行完畢（構成累犯）。再
    於96年間因施用第一級、第二級毒品等案件，經同院於96年
    6月29日以96年度訴字第401號判決判處有期徒刑1年2月、10
    月，應執行有期徒刑1年10月確定（刻正執行中，此部分不
    構成累犯）。
二、詎其仍不知悔改，竟另基於施用第一級毒品海洛因及第二級
    毒品甲基安非他命（原判決誤植為安非他命）之各別犯意，
    於96年 8月11日13時30分許即為警採尿往前回溯26、96小時
    內之某 2個時點，均在其位於新竹縣關西鎮○○里○○鄰○○
    街 5號之住處內，分別以將海洛因摻入香菸吸食及將甲基安
    非他命置入玻璃球內燒烤後吸食其霧化氣體之方式，施用第
    一級毒品海洛因及施用第二級毒品甲基安非他命各 1次。嗣
    甲○○於96年 8月11日10時20分許，在新竹縣關西鎮○○路
    22號前，因交通事故而為警要求出示證件時，當場在其隨身
    皮夾內發現第二級毒品甲基安非他命 1包（毛重0.27公克）
    ，因而將其逮捕回警局，經其同意為警採尿，並將其尿液檢
    體送請鑑驗，結果呈鴉片類、嗎啡及安非他命類、甲基安非
    他命陽性反應。
三、案經新竹縣政府警察局新埔分局報告臺灣新竹地方法院檢察
    署檢察官偵查起訴。
    理  由
壹、程序方面：
    本案被告於本院審理時已表示對卷內物證、書證之證據能力
    無意見，被告於警詢表示同意警方採尿，對採尿過程亦無意
    見，本院斟酌本案卷內之證據並非非法取得，亦無證明力明
    顯過低之情形，且經本院於審判期日依法進行證據之調查、
    辯論，被告於訴訟上之程序權，已受保障，前揭各該證據，
    均得採為證據，先予敘明。
貳、實體方面：
一、上開事實，業據被告甲○○於原審審理時，坦承不諱，且被
    告為警查獲後，採集之尿液檢體經送詮昕科技股份有限公司
    檢驗，經該公司以EIA酵素免疫分析法為初步檢驗後，再以G
    C/MS 氣相層析/質譜儀法為確認檢驗，檢驗結果確呈鴉片類
    、可待因、嗎啡、安非他命及甲基安非他命之陽性反應，此
    有詮昕科技股份有限公司96年 8月24日出具之濫用藥物檢驗
    報告、尿液送驗受檢人真實姓名編號對照表各 1份為證，復
    有現場照片4 幀附卷可稽。又甲基安非他命經施用進入人體
    後，經人體代謝作用，約70％於24小時內自尿中排出，約90
    ％於96小時內自尿中排出，最長可能不會超過 4日；而施用
    海洛因後24小時內經由尿液排出之量可達施用劑量之百分之
    八十，其主要代謝物為嗎啡共軛物Morphine-3-glucuronide
    ，百分之五至七為嗎啡，但由於海洛因毒品中常含有六─乙
    醯可待因雜質成分，該成分可代謝成可待因或其共軛物，故
    施用該毒品後一段時間內，於尿液有可能可能檢出嗎啡及可
    待因陽性反應；此分別有行政院衛生署藥物食品檢驗局81年
    2 月 8日81藥檢壹字第001156號函、行政院衛生署管制藥品
    管理局93年12月 2日管檢字第0930011566號函可按。再查施
    用甲基安非他命之代謝最先是去N-甲基（N-demethylation
    ）形成安非他命，而施用甲基安非他命後，在正常尿液PH值
    情況下，24小時內，有43％服用劑量以甲基安非他命原態排
    出；又施用安非他命後，其尿液不致檢出甲基安非他命陽性
    反應，而施用甲基安非他命後，其尿液可檢出甲基安非他命
    和其代謝物安非他命成分，此有行政院衛生署管制藥品管理
    局93年11月 2日管檢字第0930010499號函可按；且以氣相層
    析質譜分析法作藥物及其代謝產物之定性及定量分析檢驗者
    ，幾乎不會有偽陽性反應產生，亦即如尿液中未含有煙毒之
    反應者，即不可能產生因藥物所引起之偽陽性反應；此為毒
    品檢驗學之常規，亦為本院辦理相關違反毒品危害防制條例
    案件所知悉，是以上開檢驗結果當足以認定為真實而堪予採
    信。足認被告之自白與事實相符，堪以採信。又查，本件被
    告甲○○有如事實欄所載之觀察勒戒與強制戒治及毒品前科
    紀錄，有本院被告甲○○前案紀錄表 1份在卷可稽，其最近
    一次係於上開91年 9月24日執行強制戒治完畢釋放，其於強
    治戒治執畢後 5年內，再犯本件施用第一、二級毒品犯行，
    洵堪認定，應予依法論科。
二、核被告甲○○所為，係分別犯毒品危害防制條例第十條第一
    項之施用第一級毒品罪、及同條第二項之施用第二級毒品罪
    。被告持有第一級毒品海洛因、第二級毒品甲基安非他命後
    進而分別施用，其持有上述毒品之低度行為，均分別為其進
    而施用之高度行為所吸收，均不另論罪。被告所觸犯之上開
    2 罪，犯意各別、行為互異，應予分論併罰。又被告有如事
    實欄所示之科刑紀錄，最近 1次於95年11月24日縮刑期滿執
    行完畢，此有本院被告甲○○前案紀錄表 1份附卷可按，其
    於 5年內故意再犯本件有期徒刑以上之二罪，均為累犯，應
    各依刑法第47條第1項規定分別加重其刑。
三、原審認被告施用第一級毒品及第二級毒品罪證明確，予以論
    罪科刑，固非無見。惟被告僅施用第一級毒品及第二級毒品
    各 1次，原審卻以95年7月1日刑法第56條連續犯規定廢除後
    ，被告施用毒品罪均須一罪一罰，所受刑期比起以往已經甚
    重之情狀，為其量刑之依據，自有判決理由矛盾之違誤。檢
    察官上訴意旨略稱：被告前於96年5月1日施用第一級毒品海
    洛因及96年 4月29日施用第二級毒品甲基安非他命，經檢察
    官與被告進行認罪協商後，經臺灣新竹地方法院於96年 6月
    29 日以96年度訴字第401號各判決有期徒刑1年2月、10月，
    並定應執行刑為 1年10月確定。詎被告於前開案件確定後之
    同年 8月11日前數日，因無法抗拒毒癮，而又犯下本件施用
    第一、二級毒品之犯行，足見被告毒癮甚深，前案判決所宣
    示之刑顯然無法對被告產生警惕之效果，詎原審就本案竟僅
    量處較前案協商判決低之有期徒刑7月及4月，並定應執行刑
    為有期徒刑 9月，實屬過低等語，指摘原判決量刑不當，為
    有理由，應由本院予以撤銷改判。爰分別審酌被告有事實欄
    所述之前科，有本院被告甲○○前案紀錄表可稽，品行非佳
    ，自87年後已有多次施用第一、二級之科刑及執行紀錄，最
    近一次於96年5月1日施用第一級毒品海洛因及96年4月29日
    施用第二級毒品甲基安非他命各1次，經臺灣新竹地方法院
    論被告以施用第一級毒品罪、第二級毒品罪，各處有期徒刑
    1年2月、10月，應執行有期徒刑1年10月，有臺灣新竹地方
    法院97年度訴字第279號判決在卷可稽，被告猶於判決後過
    一月餘之期間，又因無法抗拒毒癮，再次施用第一、二毒品
    ，足見被告毒癮非淺，戒毒意志不堅，本不宜寬貸，惟念被
    告施用毒品乃自戕一己之身體健康，及其犯後坦承犯行態度
    良好等一切情狀，分別量處如主文第二項所示之刑，並定其
    應執行之刑如主文第二項所示。末查，施用安非他命後，其
    尿液不致檢出甲基安非他命陽性反應，而施用甲基安非他命
    後，其尿液可檢出甲基安非他命和其代謝物安非他命成分，
    已如前述，本件被告甲○○之尿液檢驗後檢出甲基安非他命
    和安非他命成分，有上開鑑定書在可證，是扣案之毒品1包
    （毛重0.27公克）應係第二級毒品甲基安非他命，又其上之
    包裝袋客觀上殘留有些微毒品，依鑑定實務難與毒品析離，
    應全視同毒品，為查獲之第二級毒品，應依毒品危害防制條
    例第18條第1項前段規定，不論屬於犯人與否，宣告沒收銷
    燬。
據上論斷，應依刑事訴訟法第369條第1項前段、第364條、第299
第 1項前段，毒品危害防制條例第10條第1項、第2項、第18條第
1項前段，刑法第11條、第47條第1項、第51條第 5款，判決如主
文。
本案經檢察官吳春麗到庭執行職務。
中    華    民    國    98    年     2    月    10    日
                  刑事第七庭  審判長法  官  陳晴教
                                    法  官  楊智勝
                                    法  官  游紅桃
以上正本證明與原本無異。
施用第二級毒品部分不得上訴。
如不服本判決施用第一級毒品部分，應於收受送達後10日內向本
院提出上訴書狀，其未敘述上訴之理由者並得於提起上訴後10日
內向本院補提理由書（均須按他造當事人之人數附繕本）「切勿
逕送上級法院」。
                                    書記官  戴伯勳
中    華    民    國    98    年    2     月    10    日
附錄：本案論罪科刑法條全文
毒品危害防制條例第10條
施用第一級毒品者，處 6 月以上 5 年以下有期徒刑。
施用第二級毒品者，處 3 年以下有期徒刑。
毒品危害防制條例第18條
查獲之第一、二級毒品及專供製造或施用第一、二級毒品之器具
，不問屬於犯人與否，均沒收銷燬之；查獲之第三、四級毒品及
製造或施用毒品之器具，無正當理由而擅自持有者，均沒入銷燬
之。但合於醫藥、研究或訓練之用者，得不予銷燬。
前項合於醫藥、研究或訓練用毒品或器具之管理辦法，由法務部
會同行政院衛生署定之。


司法院資訊處製作；財團法人民間司法改革基金會備份。
